臺灣高等法院高雄分院刑事判決
111年度上訴字第719號
上  訴  人  
即  被  告  顏銘韋


上列上訴人即被告因違反毒品危害防制條例案件，不服臺灣高雄
地方法院111年度審訴字第216號，中華民國111年6月9日第一審
判決（起訴案號：臺灣高雄地方檢察署110年度偵字第23438號）
，提起上訴，本院判決如下：
    主  文
上訴駁回。
    理  由
一、刑事訴訟法第348 條規定：（第1 項）上訴得對於判決之一
    部為之。（第2 項）對於判決之一部上訴者，其有關係之部
    分，視為亦已上訴。但有關係之部分為無罪、免訴或不受理
    者，不在此限。（第3 項）上訴得明示僅就判決之刑、沒收
    或保安處分一部為之。由於被告顏銘韋已於本院準備程序中
    言明：本件僅對量刑上訴等語（詳本院卷第53頁）。且參酌
    前開條文之立法理由：「為尊重當事人設定攻防之範圍，並
    減輕上訴審審理之負擔，容許上訴權人僅針對刑、沒收或保
    安處分一部提起上訴，其未表明上訴之認定犯罪事實部分，
    則不在第二審之審判範圍。如為數罪併罰之案件，亦得僅針
    對各罪之刑、沒收、保安處分或對併罰所定之應執行刑、沒
    收、保安處分，提起上訴，其效力不及於原審所認定之各犯
    罪事實，此部分犯罪事實不在上訴審審判範圍」。因此，本
    件上訴範圍只限於原審判決之科刑部分，至於原審判決其他
    部分，則非本院審理範圍。又因被告僅針對原審判決科刑部
    分，提起上訴，故本院僅能以原審判決所認定之犯罪事實為
    基礎，審查原審科刑所裁量審酌之事項，是否妥適，先予說
    明。
二、原審判決認定之犯罪事實、罪名部分：
　　原審經審理後，認定：被告顏銘韋明知甲基安非他命係毒品
    危害防制條例所定之第二級毒品，依法不得持有，竟基於持
    有第二級毒品純質淨重20公克以上之犯意，於民國110年10
    月16日至17日間某時，在臺東縣某處，以新臺幣2萬元之價
    格，向綽號「小陳」之不詳成年男子購買甲基安非他命8包
    （檢驗前總純質淨重共30.868公克）而持有等事實。因而認
    為被告係犯毒品危害防制條例第11條第4項之持有第二級毒
    品純質淨重20公克以上罪。
三、原審科刑及其所裁量審酌之事項：
　　原審經審理後，㈠就累犯部分。認為被告前於107年間因施用
    第二級毒品案件，經原審法院判處有徒刑3月確定，於108年
    11月25日執行完畢情事，固據檢察官於原審審理時主張，並
    提出臺灣高等法院被告前案紀錄表在卷可憑。惟被告前犯施
    用第二級毒品罪經判刑確定並執行完畢之情狀，已為原審量
    刑所審酌，參照司法院大法官釋字第775號解釋意旨及最高
    法院刑事大法庭110年度台上大字第5600號裁定意旨，爰不
    依刑法第47條第1項累犯之規定加重其刑。㈡以行為人之責任
    為基礎，審酌被告明知毒品戕害人體身心健康及社會秩序甚
    鉅，猶漠視法令禁制，非法持有第二級毒品甲基安非他命8
    包，總純質淨重達30.868公克，實非少數，助長毒品流通，
    對社會治安亦產生潛在威脅，所為實屬不該；惟念及其犯後
    坦承犯行，態度尚可，另參酌其於警詢自承持有上開毒品係
    為供己施用，持有毒品期間不長，其行為尚未造成毒品之流
    通，亦尚未直接危及他人，兼衡其於原審自陳之智識程度及
    家庭生活經濟狀況，暨其於107年間因詐欺及施用第二級毒
    品案件，分別經法院論罪科刑及執行完畢，有臺灣高等法院
    被告前案紀錄表所示之素行等一切情狀，量處有期徒刑8月
    。
四、被告上訴意旨主張：毒品危害防制條例第11條第4 項規定既
    係以20公克以上為加重處罰要件，除行為人持有數量顯逾20
    公克，而認情節或惡性重大外，原則上不應再將數量作為量
    刑事由，被告持有毒品之數量並無顯逾20公克過多，原審於
    量刑中評價，有重複評價之違誤。另被告因工作及生活壓力
    過大，一時思慮未周始施用毒品以求慰藉，被告甚感悔悟，
    被告應有刑法第59條規定之適用。又原審以被告有累犯加重
    事由而判處罪刑，量刑過重等語。
五、關於累犯部分：　　
　㈠被告構成累犯之事實及應加重其刑之事項，均應由檢察官主
    張並具體指出證明之方法後，經法院踐行調查、辯論程序，
    方得作為論以累犯及是否加重其刑之裁判基礎。其中檢察官
    應就被告累犯加重其刑之事項「具體指出證明方法」，係指
    檢察官應於科刑證據資料調查階段就被告之特別惡性及對刑
    罰反應力薄弱等各節，例如具體指出被告所犯前後數罪間，
    關於前案之性質（故意或過失）、前案徒刑之執行完畢情形
    （有無入監執行完畢、在監行狀及入監執行成效為何、是否
    易科罰金或易服社會勞動〔即易刑執行〕、易刑執行成效為何
    ）、再犯之原因、兩罪間之差異（是否同一罪質、重罪或輕
    罪）、主觀犯意所顯現之惡性及其反社會性等各項情狀，俾
    法院綜合判斷個別被告有無因加重本刑致生所受刑罰超過其
    所應負擔罪責之情形，裁量是否加重其刑，以符合正當法律
    程序及罪刑相當原則之要求。檢察官若未主張或具體指出證
    明方法，法院因而未論以累犯或依累犯規定加重其刑，基於
    累犯資料本來即可以在刑法第57條第5款「犯罪行為人之品
    行」中予以負面評價，自仍得就被告可能構成累犯之前科、
    素行資料，列為刑法第57條第5 款所定「犯罪行為人之品行
    」之審酌事項。於此情形，該可能構成累犯之前科、素行資
    料既已列為量刑審酌事由，對被告所應負擔之罪責予以充分
    評價，依重複評價禁止之精神，自無許檢察官事後循上訴程
    序，以該業經列為量刑審酌之事由應改論以累犯並加重其刑
    為由，指摘原判決未依累犯規定加重其刑違法或不當（最高
    法院110年度台上大字第5660號裁定參照）。
　㈡被告前因施用毒品案件，經臺灣高雄地方法院以107年度簡字
    第1060號、107年度簡字第4215號判決，各判處有期徒刑2月
    、3月確定，2案接續執行後，於108年11月25日執行完畢出
    監等情，有臺灣高等法院被告前案紀錄表可參。原審檢察官
    雖於原審審理中提出上開前案紀錄表，證明被告構成累犯之
    事實。惟就被告累犯加重其刑之事項，僅主張前案也是毒品
    案件，雖前案係施用毒品，但施用包含持有，請依法加重等
    語（詳原審卷第61頁）。並未具體指明被告再犯之原因、被
    告主觀犯意所顯現之惡性及其反社會性等事項。因此，原審
    未依刑法第47條第1項累犯之規定，加重其刑，而僅將該前
    案執行完畢資料，作為量刑審酌事項，經核尚無違誤。又因
    該構成累犯之前科、素行資料，原審既已列為量刑審酌事由
    ，對被告所應負擔之罪責予以充分評價，依重複評價禁止之
    精神，檢察官於本院審理中，自不能以該業經列為量刑審酌
    之事由應改論以累犯並加重其刑為由，指摘原判決未依累犯
    規定加重其刑違法或不當。另因原審並未依累犯規定，對被
    告加重其刑，故被告關於此部分之上訴理由，應有誤會。
六、關於刑法第59條及量刑審酌部分：　　
　㈠量刑係法院就繫屬個案犯罪之整體評價，乃事實審法院得依
    職權自由裁量之事項，故量刑判斷當否之準據，應就判決之
    整體觀察為綜合考量，苟已以行為人之責任為基礎，並斟酌
    刑法第57條各款所列情狀，在法定刑度內，酌量科刑，無偏
    執一端，致明顯失出失入情形，即不得任意指摘為違法。至
    刑法第59條規定犯罪之情狀可憫恕者，得酌量減輕其刑，同
    法第57條規定科刑時應審酌一切情狀，尤應注意所列事項（
    共10款）為科刑輕重之標準，兩條適用上固有區別，惟所謂
    「犯罪之情狀」與「一切情形」，並非有截然不同之領域，
    於裁判上酌減其刑時，應就犯罪一切情狀（兼及第57條所列
    舉之10款事項），予以全盤考量，審酌其犯罪有無可憫恕之
    事由，以為判斷（最高法院110年度台上字第3485號判決參
    照）。
　㈡刑法第59條：
　　因被告非法持有第二級毒品甲基安非他命8包總純質淨重達3
    0.868公克，實非少數，原審審酌被告犯罪之情狀後，認被
    告並無顯可憫恕，亦無情輕法重之情，而未依刑法第59條規
    定酌減其刑，並無違誤。
　㈢量刑部分：
　　原審斟酌被告坦承犯行，持有毒品之目的、數量及時間，其
    行為尚未造成毒品之流通，亦尚未直接危及他人，兼衡被告
    之智識程度及家庭生活經濟狀況，及參以前開前案紀錄等一
    切情狀，量處被告有期徒刑8月。經核原審判決已具體審酌
    關於刑法第57條科刑等一切情狀，在罪責原則下適正行使其
    量刑之裁量權，客觀上並未逾越法定刑度，亦與罪刑相當原
    則無悖，難認有逾越法律所規定之範圍，或濫用其裁量權限
    之違法情形。再者，持有第二級毒品純質淨重二十公克以上
    罪之法定刑，為6 月以上5 年以下有期徒刑。原審自可斟酌
    被告持有第二級毒品純質淨重超過二十公克以上之重量多寡
    ，而為量刑，並無重複評價之情事。
七、綜上，被告以上開理由提起上訴，指摘原審判決量刑過重，
    為無理由，應予駁回。　　　
八、被告經合法傳喚，無正當之理由不到庭，爰不待其陳述，逕
    行判決。
據上論結，應依刑事訴訟法第371條、第368 條，判決如主文。
本案經檢察官林芝君提起公訴，檢察官高碧霞到庭執行職務。
中　　華　　民　　國　　111 　年　　10　　月　 19 　　日
                    刑事第三庭  審判長法  官  吳進寶
                                      法  官  徐美麗
                                      法  官  方百正
以上正本證明與原本無異。
如不服本判決應於收受本判決後20日內向本院提出上訴書狀，其
未敘述上訴理由者，並得於提起上訴後20日內向本院補提理由書
狀（均須按他造當事人之人數附繕本）「切勿逕送上級法院」。
中　　華　　民　　國　　111 　年　　10　　月　 19 　　日
　　　　　　　　　　　　　　　　　　　書記官  呂姿儀
附錄本判決論罪科刑所依據之法條：
毒品危害防制條例第11條第4 項
持有第二級毒品純質淨重二十公克以上者，處6 月以上5 年以下
有期徒刑，得併科新臺幣70萬元以下罰金。